【裁判字號】    92,上訴,2028
【裁判日期】    921231
【裁判案由】    違反毒品危害防制條例
【裁判全文】
臺灣高等法院高雄分院刑事判決                  九十二年度上訴字第二二八號
    上  訴  人  台灣高雄地方法院檢察署檢察官
    被      告  甲○○
    指定辯護人  本院公設辯護人李佩娟
右上訴人因被告違反毒品危害防制條例案件，不服臺灣高雄地方法院九十一年度重訴
字第七八號中華民國九十二年九月十九日第一審判決（起訴案號：臺灣高雄地方法院
檢察署九十一年度偵字第二０三九０號），提起上訴，本院判決如左：
      主  文
上訴駁回。
      理  由
一、公訴意旨以：被告甲○○明知海洛因係毒品及我國管制進出口之物品，竟共同基
    於運輸毒品之犯意聯絡，受綽號「張先生」之真實姓名不詳男子之委託，同意由
    「張先生」負責招待旅遊之代價，替「張先生」運輸毒品進入臺灣，被告甲○○
    乃於民國九十一年九月十二日搭機前往澳門，於同年九月十三日，在澳門東旺酒
    家大廳收受「張先生」所交予之拖鞋一雙（鞋底內夾藏第一級毒品海洛因四百六
    十四點九一公克）後，於同日下午九時二十分許，搭乘澳門航空班機夾帶該藏有
    毒品之拖鞋返抵中正國際機場欲闖關入境時，經調查人員會同海關當場查獲，並
    扣得第一級毒品海洛因二大袋（共重約四百六十四．九一公克，純質淨重一百四
    十七公克）。因認被告涉犯毒品危害防制條例第四條第一項之運輸第一級毒品罪
    嫌及懲治走私條例第二條第一項之私運管制物品進口罪嫌。
二、公訴人認被告甲○○涉犯運輸第一級毒品及私運管制物品進口罪嫌，係以扣案之
    第一級毒品海洛因重達四百六十四點九一公克，價值不菲，被告若無共同參與，
    豈有隨意交被告夾帶入關之理？且被告均無法提供「張先生」之真實姓名、地址
    及夾帶之拖鞋欲交付何人，以供查緝，此外，復有第一級毒品海洛因二包（淨重
    四百六十四點九一公克，純質淨重一百四十七公克）扣案及法務部調查局鑑定通
    知書附卷可稽，足徵被告確有共同運輸毒品進入臺灣之犯行等情，資為論罪之依
    據。惟訊據被告甲○○堅決否認有運輸第一級毒品海洛因及私運管制物品進口之
    犯行，辯稱其前於九十一年六月間經戴日原介紹而與大陸地區女子劉淑錦結婚，
    但因申報地址與戶籍地址不符，致大陸地區女子劉淑錦無法入境，其乃與戴日原
    於九十一年九月十二日一同前往辦理更改住址，而後戴日原令其至澳門向大陸地
    區女子劉淑錦之親戚解釋，並備妥機票，其乃依戴日原指示前往澳門東望酒店五
    ○二房，翌日在該酒店，「張先生」即交付內裝有物品之紙袋，表示係名產，其
    遂收受帶回台灣，實不知道袋子內裝有拖鞋及拖鞋內裝有毒品海洛因等語。
三、按犯罪事實應依證據認定之，無證據不得認定犯罪事實；又不能證明被告犯罪者
    ，應諭知無罪之判決，刑事訴訟法第一百五十四條第二項、第三百零一條第一項
    分別定有明文。又事實之認定，應憑證據，如未能發現相當證據，或證據不足以
    證明，自不能以推測或擬制之方法，為裁判基礎（最高法院四十年台上字第八六
    號判例參照）。再者，認定犯罪事實所憑之證據，雖不以直接證據為限，間接證
    據亦包括在內，然無論直接或間接證據，其為訴訟上之證明，須於通常一般之人
    均不致有所懷疑，而得確信其為真實之程度者，始得據之為有罪之認定，倘其證
    明尚未達到此一程度，而有合理之懷疑存在時，即無從為有罪之認定（最高法院
    七十六年台上字第四九八六號判例參照）。
四、經查：
    (一)被告於九十一年九月十二日出境前往澳門，翌日（九月十三日）下午九時二十
      一分許於桃園中正機場入境，經台北關稅局關員檢查後，當場查扣被告攜帶之
      紙袋內有一隻拖鞋，拖鞋內夾藏有第一級毒品海洛因四六四．九一公克等事實
      ，有台北關稅局扣押實物、運輸工具收據及搜索筆錄、行政院海岸巡防署南部
      地區巡防局高雄市機動查緝隊扣押筆錄、照片、法務部調查局鑑定通知書、旅
      客入出境查詢紀錄附卷可稽（見警一卷第三、八～九、二一頁、偵查一卷第十
      二頁、本院卷），並有拖鞋一雙及第一級毒品海洛因四六四．九一公克扣案可
      佐，且被告就此部分事實亦不爭執，互核上開各事證，被告此部分自白即可認
      與事實相符，固堪以認定。
    (二)然被告既始終否認有運輸及私運管制物品第一級毒品海洛因進口之犯行，且被
      告所辯稱其前於九十一年六月間經戴日原介紹而與大陸地區女子劉淑錦結婚，
      但因申報地址與戶籍地址不符，致大陸地區女子劉淑錦無法入境，其乃與戴日
      原於九十一年九月十二日一同前往辦理更改住址，而後戴日原令其至澳門向大
      陸地區女子劉淑錦之親戚解釋，並備妥機票，其乃依戴日原指示前往澳門東望
      酒店五○二房，翌日在該酒店，「張先生」即交付內裝有物品之紙袋，表示係
      名產，其遂收受帶回台灣，實不知道袋子內裝有拖鞋及拖鞋內裝有毒品海洛因
      等情，已經證人陳武材於原審結證稱其與被告均經過羅啟宗、戴日原介紹與大
      陸地區女子結婚，並於九十一年九月十二日，被告因住址問題被戴日原帶往台
      北等語（見原審卷第九二～九四頁），證人劉文哲於原審結證稱被告有經過羅
      啟宗、戴日原、余愛清介紹與大陸地區女子結婚等語（見原審卷第九五頁），
      證人羅啟宗於台灣彰化地方法院訊問及本院審理中均結證稱因被告表示要與大
      陸地區女子結婚，其乃帶戴日原至被告住處等語（見彰化地院卷、本院九十二
      年十二月二十三日言詞辯論筆錄），證人劉淑錦於原審證稱確有與被告結婚等
      語（見原審卷第一九０頁），證人戴日原於原審結證稱其經由羅啟宗介認識被
      告，再介紹被告與大陸地區女子結婚，但因住址有誤，故帶被告至台北辦理變
      更，而後將事先備妥之機票交給被告，令被告至澳門向大陸地區配偶解釋等語
      （見原審卷第二二０～二二一、二四六～二四七頁），證人即被告女兒劉佩芬
      在本院結證稱戴日原於九十一年九月十二日上午至住處，向其父親（即被告）
      表示要一同前往台北更改住址，並未說明要去澳門等語（見原審卷第二七八頁
      、本院九十二年十二月二十三日言詞辯論筆錄），彼此均互核相符，並有結婚
      證書、中華民國台灣地區旅行證、中華人民共和國居民身分證、入出境管理局
      旅客證件留存收據、內政部警政署入出境管理局通知書附卷可稽（見原審卷第
      一九四～一九九頁），是被告此部分所辯情節，尚非不足採信。
    (三)至證人即財政部台北關稅局人員謝銘鐘於原審調查、本院審理中及證人即員警
      許英輝於原審調查中，固結證稱因行政院海岸巡防署南部地區巡防局接獲密報
      ，並已鎖定被告，故於被告入境時詳細檢查，因而查獲等語（見原審卷第三八
      ～三九、六五～六六頁、本院九十二年十二月二十三日言詞辯論筆錄）。另證
      人黃文廷於原審證稱因監聽販毒集團戴日原通話得知有訂三張機票，故鎖定被
      告及查獲等語（見原審卷第一八八頁）。然觀之行政院海岸巡防署南部地區巡
      防局高雄市機動查緝隊於九十一年九月十一日對戴日原、張清高監聽之通話紀
      錄（見原審卷第二０一～二０五頁），其中戴日原、張清高之部分對話內容為
      ：「張清高：『他們應該都會知道，會嗎？』，戴日原：『讓他們（指被告、
      陳武材、羅啟宗）去，他們不知．．．互相都不知啦』」、「張清高：『如果
      找不到啞巴，要照你排的三個走．．．』，戴日原：『什麼？你現在是說文科
      嗎？．．．也要讓他出去嗎？』」，既無法明確顯示被告事先即明知將被安排
      出境及出境目的，再參以證人黃文廷所證稱之販毒集團成員戴日原、余愛清、
      蘇國宴之警詢筆錄（放卷外），均未提及被告有知情及共同謀議、分擔運輸及
      走私第一級毒品海洛因進口行為之情，是被告是否有共同運輸及走私第一級毒
      品海洛因進口之犯意，尚非無疑。
    (四)又被告確經由戴日原介紹與大陸地區女子結婚，並因地址有誤，致大陸地區配
      偶無法入境，被告乃誤信戴日原所言，接受戴日原安排前往澳門等情，已如前
      述，是被告誤信「張先生」為大陸地區配偶親屬，並接受「張先生」餽贈名產
      ，即無與常情不符之處。況被告自澳門係攜帶二個袋子入境，一袋係塑膠提袋
      ，一袋係以塑膠捆綁之魚乾類物品，而拖鞋放在塑膠提袋內最底層，其上放有
      土產等物品，已經證人即員警許英輝在原審證述明確（見原審卷第三九頁）。
      被告所辯其係接受餽贈名產，不知內有拖鞋一節，亦非全不可採。再被告既均
      在戴日原等人之支配之下，戴日原等人利用被告運輸及走私第一級毒品海洛因
      進口後，亦可輕易取回第一級毒品海洛因，是戴日原等人未將夾藏第一級毒品
      海洛因之實情告知被告，尚無特異之處，尚不得被告攜帶入境之扣案第一級毒
      品海洛因價值不菲，及被告接受不認識之「張先生」之餽贈，有違常情，遽認
      被告知情及有共同犯意聯絡。
    (五)被告雖曾於九十一年十一月二十七日警詢時供稱：「．．．我所攜帶一級毒品
      由綽號張先生託付回台自己吃」等語（見原審卷第三０頁），然被告於原審及
      本院調查、審理中均供稱不知有拖鞋及拖鞋內夾藏有第一級毒品海洛因等語，
      且被告甲○○並無施用毒品之前科紀錄，有刑案資料查註紀錄表及臺灣高等法
      院被告全國前案紀錄表各一份在卷可參（見偵查一卷第九頁、原院卷第六、七
      頁），況被告為警查獲後採取之尿液送檢驗，未檢出嗎啡及甲基安非他命陽性
      反應，有高雄市政府衛生局九十一年九月二十三日高衛試煙字第Ａ─九○五號
      煙毒尿液檢驗成績書及行政院海岸巡防署高雄市機動查緝隊查獲煙毒、麻醉藥
      品案件犯罪嫌疑人姓名對照表各一份附卷可稽（見原審卷第二六五、二六七頁
      ）。從而被告此部分自白即難認與事實相符，尚無從採取。
    此外，復查無其他積極證據足證被告有共同運輸及走私第一級毒品海洛因進口之
    犯行，被告犯罪即屬不能證明。
五、原審以不能證明被告犯罪，而諭知無罪之判決，核無不合。檢察官上訴意旨，仍
    執前詞，指摘原判決不當，為無理由，應予駁回。
據上論結，應依刑事訴訟法第三百六十八條，判決如主文。
本案經檢察官方娜蓉到庭執行職務。
中    華    民    國      九十二      年    十二      月  三十一  日
                              臺灣高等法院高雄分院刑事第一庭
                                  審判長法官  曾永宗
                                        法官  邱永貴
                                        法官  郭玫利
右正本證明與原本無異。
檢察官部分如不服本判決應於收受本判決後十日內向本院提出上訴書狀，其未述上
訴理由者，並得於提起上訴後十日內向本院補提理由書狀（均須按他造當事人之人數
附繕本)「切勿逕送上級法院」。
被告部份不得上訴。
                                      書記官  鄭靜芳
中    華    民    國      九十二      年    十二      月   三十一  日


司法院資訊處製作；財團法人民間司法改革基金會備份。
